最　高　行　政　法　院　裁　定
　　　　　　　　　　　　　　　　　　 96年度裁字第02765號
上　訴　人　甲○○
被 上訴 人　臺北縣政府
代　表　人　乙○○
上列當事人間因確認行政處分無效事件，上訴人對於中華民國95
年6月8日臺北高等行政法院94年度訴字第2973號判決，提起上訴
，本院裁定如下：
　　主  文
上訴駁回。
上訴審訴訟費用由上訴人負擔。
　　理  由
按對於高等行政法院判決之上訴，非以其違背法令為理由，不得
為之，行政訴訟法第242條定有明文。依同法第243條第1項規定
，判決不適用法規或適用不當者，為違背法令；而判決有同條第
2項所列各款情形之一者，為當然違背法令。是當事人對於高等
行政法院判決上訴，如依行政訴訟法第243條第1項規定，以高等
行政法院判決有不適用法規或適用不當為理由時，其上訴狀或理
由書應有具體之指摘，並揭示該法規之條項或其內容；若係成文
法以外之法則，應揭示該法則之旨趣；倘為司法院解釋或本院之
判例，則應揭示該判解之字號或其內容。如以行政訴訟法第243
條第2項所列各款情形為理由時，其上訴狀或理由書，應揭示合
於該條項各款之事實。上訴狀或理由書如未依此項方法表明，或
其所表明者與上開法條規定不合時，即難認為已對高等行政法院
判決之違背法令有具體之指摘，其上訴自難認為合法。本件上訴
人對於高等行政法院判決上訴，無非復執前詞陳稱：系爭土地於
上訴人原處分作成時，既非水土保持法第3條定義內之「山坡地
」，上訴人之行為並無違反水土保持法之可能，此有臺灣高等法
院87年度上訴字第3122號刑事判決為證，是原處分瑕疵為重大、
明顯，依行政程序法第111條第7款規定應屬無效，並主張略以：
(一)原審仍認原處分屬「得撤銷」而非「無效」之範圍，已有未洽
。(二)原審本應依職權調查系爭土地處分時是否為主管機關依水土
保持法公告之「山坡地」之前提事實存否，方得認定上訴人上揭
主張是否可採，詎原審未就此前提事實詳為調查認定或調閱上揭
刑事案件卷宗，有應調查之證據未予調查及判決理由不備之違法
。而本件系爭土地於處分時是否為「有權機關」依水土保持法公
告之「山坡地」，涉及被上訴人得否就系爭土地行使裁罰權限，
其有無事務權限，非經調查，無從明瞭。原判決竟認如尚須調查
即非重大明顯瑕疵，而怠於調查，自有違反行政程序法第111條
第6款之違法。(三)縱原審認上訴人所提出原處分具重大明顯瑕疵
之主張有誤，仍應依職權調查審酌是否有行政程序法第111條其
他各款之無效事由存在，詎原審未依法(行政訴訟法第125條第1
項)調查審酌，復未加以闡明，據予駁回，已屬率斷；況土地專
屬管轄權限屬於絕對無效之重大明顯瑕疵，舉輕以明重，遑論根
本無任何法定權限可以行使者，更為明顯重大之瑕疵。是原審竟
認行政機關無法定權限所為之處分，仍屬得撤銷，而非無效，其
見解顯然違法等語，為其理由。惟核其所陳上述理由，無非係就
原審取捨證據、對於「原處分有無重大、明顯之瑕疵」此一爭點
之認定事實之職權行使，指摘其為不當，而未具體表明合於不適
用法規、適用法規不當、或行政訴訟法第243條第2項所列各款之
情形，難認對該判決之如何違背法令已有具體之指摘。依首揭說
明，應認其上訴為不合法。末查，原審係以：縱如上訴人主張系
爭土地非係山坡地，原處分有瑕疵，惟其瑕疵仍非重大、明顯，
亦僅具得撤銷之事由，與自始不生效力之無效行政處分尚屬有間
；況查被上訴人係以行政院85年1月13日核定函及台灣省政府85
年3月6日公告為據(在原審卷第52頁以下)，至是否誠如臺灣高等
法院87年度上訴字第3122號刑事判決理由欄所述系爭土地遲至86
年7月31日始經行政院核定，同年10月8日始經臺灣省政府公告為
山坡地，仍有待查明，非有依一般人合理之判斷甚為明顯而一目
了然之瑕疵；是上訴人之主張，綜上尚無可採，其以原處分有行
政程序法第111條第7款規定之無效原因，提起本件確認之訴，為
無理由，為其判決駁回之論據，並敘明本件行政處分作成及送達
已近9年，顯已逾訴願期間，此為上訴人所不爭，是本件縱依行
政訴訟法第6條第5項之規定，裁定將該事件移送於訴願管轄機關
審理，對於上訴人亦無實益等由，作為判決駁回上訴人於原審起
訴之論據，本院經核於法並無不合。上訴人仍執前詞主張原審有
「應調查之證據未予調查及判決理由不備之違法」、「原判決竟
認如尚須調查即非重大明顯瑕疵，而怠於調查，自有違反行政程
序法第111條第6款之違法」、「原審竟認行政機關無法定權限所
為之處分，仍屬得撤銷，而非無效，其見解顯然違法」，即屬無
據；況上訴人於原審提起本件確認行政處分無效之訴，係以原處
分具有重大明顯瑕疵(即行政程序法第111條第7款)為其依據，即
上訴人於原審未主張原處分尚具有行政程序法第111條第6款無效
事由，則上訴人於本件上訴執以爭執原審本無從審究之新主張，
進而指摘原判決有未依職權調查審酌之違法(行政訴訟法第125條
第1項)，即難認為此部上訴主張已對原判決之違背法令有具體之
指摘。
據上論結，本件上訴為不合法，依行政訴訟法第249條第1項前段
、第104條、民事訴訟法第95條、第78條，裁定如主文。
中　　華　　民　　國　　96　　年　　11　　月　　16　　日
                  第五庭審判長法  官　林　茂　權
                              法  官  林  樹  埔
                              法  官  鄭　忠　仁
                              法  官　黃　本　仁
                              法  官　吳　東　都
以  上  正  本  證  明  與  原  本  無  異
中　　華　　民　　國　　96　　年　　11　　月　　16　　日
　　　　　　　　　　　　　　　書記官　王　福　瀛
